臺灣臺南地方法院民事裁定
111年度消債更字第241號
聲  請  人
即債 務 人  鄭夙雅  

代  理  人  莊信泰律師(法扶律師)
上列債務人聲請消費者債務清理更生事件，本院裁定如下：
    主  文
債務人鄭夙雅自民國111年10月28日下午5時起開始更生程序，並
命司法事務官進行本件更生程序。
    理  由
一、按債務人不能清償債務或有不能清償之虞者，得依本條例所
    定更生程序，清理其債務；債務人無擔保或無優先權之本金
    及利息債務總額未逾新臺幣（下同）1,200萬元者，於法院
    裁定開始清算程序或宣告破產前，得向法院聲請更生；債務
    人對於金融機構負債務者，在聲請更生或清算前，應向最大
    債權金融機構請求協商債務清償方案，或向其住、居所地之
    法院或鄉、鎮、市、區調解委員會聲請債務清理之調解；法
    院開始更生程序之裁定，應載明其年、月、日、時，並即時
    發生效力；法院裁定開始更生或清算程序後，得命司法事務
    官進行更生或清算程序。消費者債務清理條例（下稱消債條
    例）第3條、第16條第1項前段、第42條第1項、第45條第1項
    、第151條第1項分別定有明文。
二、聲請意旨以：聲請人即債務人積欠金融機構、台新資產管理
    股份有限公司(下稱台新資產公司)、元大國際資產管理股份
    有限公司(下稱元大國際資產公司)及滙誠第二資產管理股份
    有限公司債務總額2,032,981元，為清理債務，於民國111年
    5月間以書面向本院聲請消債者債務清理前置調解，最大債
    權金融機構安泰商業銀行股份有限公司(下稱安泰銀行)於調
    解前表示，其所提供180期還款方案，債務人每月清償15,19
    8元，然依債務人提出之還款計畫每月清償4,200元，顯無法
    負擔還款方案，況債務人尚有積欠資產公司之債務，故未出
    席調解期日而調解不成立。債務人名下無任何財產，現受雇
    於卡禾貝企業社從事外勤貸款業務，採佣金制，每月收入約
    21,000元，扣除個人必要生活費用16,800元，實無力清償債
    務。債務人係一般消費者，未從事營業，且未經法院裁定開
    始清算程序或宣告破產。爰依消債條例之規定，提出本件更
    生之聲請等語。
三、經查：
　㈠債務人為一般消費者，5年內未從事營業活動，據最大債權金
    融機構安泰銀行於前置調解程序中向本院陳報債權結果，債
    務人截至110年6月10日止尚積欠安泰銀行、國泰世華商業銀
    行股份有限公司、兆豐國際商業銀行股份有限公司、三信商
    業銀行股份有限公司、遠東國際商業銀行股份有限公司、元
    大商業銀行股份有限公司、永豐商業銀行股份有限公司、凱
    基商業銀行股份有限公司、台新國際商業銀行股份有限公司
    等金融機構無擔保或無優先權之本金及利息2,710,141元(含
    本金784,011元、利息1,926,130元)；另據債權人台新資產
    公司陳報，債務人截至111年6月26日止，尚積欠信用卡本息
    432,948元(含本金164,776元、利息268,172元)；及債權人
    元大國際資產公司陳報，債務人截至111年7月26日止，尚積
    欠雙卡本息310,863元(含本金95,360元、利息215,503元)等
    情，業據債務人提出債權人清冊、債務人清冊、財團法人金
    融聯合徵信中心查詢當事人綜合信用報告回覆書為證(見調
    解卷第35-40頁；本院卷第25-30、101-106頁)，且有安泰銀
    行提供之前置調解債權明細表在卷可稽(見調解卷第129頁)
    ，並有台新資產公司111年6月23日陳報狀、元大國際資產公
    司111年7月29日陳報狀附卷為憑(見調解卷第131-141頁；本
    院卷第117-137頁)，是債務人為一般消費者，現積欠無擔保
    或無優先權之本金及利息債務總額未逾1,200萬元，堪可認
    定。又債務人在提出本件更生聲請前，於111年5月31日以書
    面向本院聲請消債者債務清理前置調解，經本院以111年度
    南司消債調字第321號受理後，最大債權金融機構安泰銀行
    於調解期日前具狀向本院表示，債務人提出之還款計畫為每
    月清償4,200元，倘若爭取提出金融機構無擔保對外債權總
    額2,735,535元（含本金、利息、違約金及其他費用）分180
    期、利率0％、月付15,198元之還款方案，債務人顯然無法負
    擔，故不出席調解期日，因而調解不成立等情，有安泰銀行
    111年6月23日陳報狀附卷可稽（調解卷第127頁），復經本
    院依職權調取本院111年度南司消債調字第321號卷宗核閱無
    訛，是債務人提起本件更生聲請前，已踐行前置調解程序而
    調解不成立之事實，亦可認定。
　㈡本院依職權調取之債務人勞健保投保資料顯示(本院卷第69-7
    5頁)，債務人之勞健保投保單位為臺南市推銷員職業工會，
    核與債務人主張其自107年6月20日起受雇於卡禾貝企業社擔
    任外勤業務，負責承辦汽機車貸款，薪資採佣金制，以現金
    發放，平均每月收入約21,000元等情(本院卷第13頁)，大致
    相符，並有債務人提出收入切結書及在職證明書為證(調解
    卷第51頁、本院卷第93頁)，且經卡禾貝企業社於111年8月2
    日函附債務人之在職證明書、110年7月至111年7月薪資明細
    可考(本院卷第141-145頁)。又債務人自110年7月起至111年
    7月止，每月薪資依序為22,000元、23,500元、21,500元、1
    9,500元、20,000元、25,500元、23,500元、15,000元、19,
    000元、20,500元、22,000元、19,500元、19,000元，平均
    每月收入約為20,958元(計算式：251,500元÷12個月＝20,958
    元/月)，核與債務人前揭主張之每月平均薪資21,000元，大
    致相符，是債務人目前每月收入21,000元，應可認定。再者
    ，債務人名下除有投資1筆90元及郵局存款5元外，別無其他
    財產，亦未領有任何政府核發之津貼或補助，此有債務人提
    出之全國財產稅總歸戶財產查詢清單影本及臺南安順郵局存
    摺封面暨內頁在卷可按(見調解卷第45頁、本院卷第97-99頁
    )，且有本院依職權所調閱之債務人109年度及110年稅務電
    子閘門財產所得調件明細表附卷可稽(見本院卷第65-68頁)
    ，復有臺南市政府社會局111年10月25日南市社助字第11113
    37744號函在卷可參(見本院卷第161頁)。基此，債務人目前
    償債能力應以其平均每月收入21,000元為據。
　㈢按債務人必要生活費用，以最近一年衛生福利部或直轄市政
    府所公告當地區每人每月最低生活費1.2倍定之，消債條例
    第64條之2第1項定有明文。債務人聲請更生或清算時所提財
    產及收入狀況說明書，其表明每月必要支出之數額，與消債
    條例第64條之2第1項、第2項規定之認定標準相符者，毋庸
    記載原因、種類及提出證明文件，亦為消債條例施行細則第
    21之1條第3項所明定。是以債務人戶籍地(見本院卷第63頁
    債務人戶籍謄本)之臺南市政府公告111年度每人每月最低生
    活費14,230元之1.2倍計算，債務人每月必要生活費用即應
    以17,076元(計算式：14,230元×1.2倍＝17,076元)為認定基
    準，債務人陳報其個人每月必要支出有租金5,000元、伙食8
    ,000元、瓦斯水電500元、通訊網路第四台13,000元、機車
    油錢稅捐及保養費共1,200元、醫療費200元、生活雜支600
    元，合計16,800元(見本院卷第22頁)，雖未提出證明文件，
    但未逾上開生活費標準，依上開說明，應為可採。
　㈣綜上各節，以債務人目前每月平均收入21,000元，扣除其個
    人每月必要生活費用16,800元，餘款4,200元(計算式：21,0
    00元－16,800元＝4,200元)，顯不足以負擔安泰銀行於前置調
    解程序中就金融機構無擔保債務提供「180期、零利率、月
    付金15,198元」之還款方案，遑論債務人尚有其他資產公司
    債務未清償，是債務人陳稱其收入無法負擔全部債務，應堪
    採信。依此，債務人之經濟狀況，確已達不能清償債務之程
    度，而有更生之原因，及藉助更生制度調整其與債權人間之
    權利義務關係而重建其經濟生活之必要。
四、綜上所述，依債務人之收入財產及必要生活支出之情形，已
    達不能清償債務或有不能清償之虞之程度；債務人係一般消
    費者，未曾從事營業，其無擔保或無優先權之本金及利息債
    務總額未逾1,200萬元，亦曾踐行前置調解程序而調解不成
    立，復未經法院裁定開始清算程序或宣告破產，又無消債條
    例第6條第3項、第8條或第46條各款所定應駁回更生聲請之
    事由存在，債務人聲請本件更生，應予准許，爰裁定如主文
    所示。　　
中　　華　　民　　國　　111 　年　　10　　月　　28　　日
                  臺灣臺南地方法院消債法庭
                                  法  官  張桂美
以上正本係照原本作成。
本裁定不得抗告。
本裁定於111年10月28日下午5時公告。  　　　　　　　　　
中　　華　　民　　國　　111 　年　　10　　月　　28　　日
                                  書記官  林彥丞